【裁判字號】    89,自,5
【裁判日期】    900223
【裁判案由】    詐欺等
【裁判全文】
臺灣高雄地方法院刑事裁定                              八十九年度自字第五號
    自訴人  甲○○
    被  告  乙○○
    被  告  丙○○
右列被告等因詐欺等案件，經自訴人提起自訴，本院裁定如左：
    主  文
本件自訴駁回。
    理  由
一、本件自訴意旨略稱：被告乙○○、丙○○係父子關係，二人於民國八十八年十月
    二十四日，至自訴人甲○○住處高雄市○○區○○路二五七巷二六號，意圖為自
    己不法之所有，由丙○○向自訴人承租其所有之車牌號碼ＹＸ─四四○號營業用
    小客車一輛，雙方訂有書面租賃契約，約定每日租金新台幣（以下同）五百元，
    每二日付款一次，並約定過三日未付即視違約，終止租約交還計程車，並由乙○○擔保履約。詎被告自承租起即未依約給付租金，一再藉詞拖延拒付租金逾三日
    以上而依約終止租約，迄今已有二個月租金三萬元未付，亦未將車輛返還自訴人
    ，因認被告涉有詐欺、侵占罪嫌云云。
二、按法院或受命法官於自訴案件，得於第一次審判期日前訊問自訴人、被告及蒐集
    或調查證據，經訊問及調查結果，如認為案件有刑事訴訟法第二百五十二條至第
    二百五十四條之情形者，得以裁定駁回其自訴，同法第三百二十六條第三項定有
    明文。
三、按犯罪事實應依證據認定之，無證據不得推定其犯罪事實，刑事訴訟法第一百五
    十四條定有明文。次按刑法第三百三十九條第一項詐欺罪之成立，以意圖為自己
    或第三人不法所有，以詐術使人將本人或第三人之物交付為要件。又刑法上侵占
    罪之成立，以擅自處分自己持有他人所有之物，或變易持有之意思為所有之意思
    而逕為所有人之行為，為其構成要件；如僅將持有物延不交還，自不能遽論以該
    罪，亦有最高法院七十年度台上字第一六三三號判決可資參考。
四、訊據被告丙○○、乙○○雖均坦承有向自訴人甲○○租車，並積欠車租之事實，
    惟均堅決否認有詐欺、侵占犯行，均辯稱：租車後係由丙○○駕駛，至八十八年
    十一月丙○○至台南工作，該車亦交由乙○○駕駛，並交付第二期租金二千五百
    元予乙○○，託乙○○轉交自訴人，俟八十九年初，自訴人以電話告知丙○○未
    繳車租之事，丙○○乃返回高雄市○○○路其以前之住處查看，見該車放在原地
    並未使用，始向乙○○取車鑰匙，將該車開到台南作交通工具。後丙○○因麻藥
    被抓去關，乃託友人「阿貴」將該車返還自訴人，但「阿貴」將車子停放於其住
    處附近高雄市○○路上，丙○○嗣後雖又通知乙○○還車，然乙○○因積欠車租
    而不敢還車等語。經查（一）、本件自訴人甲○○自訴被告乙○○、丙○○涉有
    詐欺、侵占罪嫌，無非係以被告向其租車，未按期交付租金，終止租約後亦未返
    還車輛等詞為論據，並提出租賃契約書、被告丙○○身分證及駕照影本各一紙為
    其證據。然自訴人之指訴及卷附租車契約書、被告丙○○身分證及駕照影本各一
    紙固足証被告二人有租用該車及積欠車租而未依約還車之事實，然尚難以此逕認
    被告二人於租車當時即有取得不法使用該車之利益或將該車據為己有之不法意圖
    。（二）、被告丙○○到台南工作，在台南駕駛本件車輛發生車禍，曾通知自訴
    人車禍之有，此為自訴人於審理中陳明在卷。其若於租車之初即有不法使用得利
    之意圖，或於持有該車期間主觀上有將該車據為己有之意圖，自無再通知自訴人
    之必要。且自訴人於八十九年五月二日接獲車行電話告知該車輛停放在建國四路
    ，並自行取回該車，當時該車輛四個輪胎皆已破損，車身骯髒等情，業據自訴人
    自陳在卷，足見該車置於該處無人使用已有相當之時間。又丙○○確於八十九年
    二月二十三日因毒品危害防制條例案件，於臺灣臺南戒治所強制戒治，此並有臺
    灣臺南戒治所八十九年五月二十二日南戒順總字第五○九號函附卷可稽，兩相對
    照，足認被告前揭所辯因受強制戒治乃託友人「阿貴」還車，「阿貴」將該車置
    於建國路上等情，應為真實可採。參酌被告丙○○被告在使用期間，並無任何積
    極處分本件所租車輛之行為，其應無將車輛侵吞入己之意甚明。（三）、本件丙○○所租之車大部分時間均由丙○○使用並託友人處理還車事宜，且其接獲自訴
    人通知未交租金而返回查看，亦發現該車乙○○並未使用等情，業經丙○○供述
    如前。乙○○僅係與丙○○同至自訴人處租車，租車人係丙○○，已如前述，並
    有租約一紙在卷可証，自難僅以其曾於丙○○至台南期間，短暫代管該車，即認
    其有何取得使用該車之不法利益之意圖，更無將持有之該車易為自己所有之侵占
    故意。被告乙○○雖供承確有一次拿被告丙○○二千五百元之車租，而未被告未
    積極處理車租事宜，有拖欠車租之情事。然此乃事後是否有代丙○○依約交付車
    租之問題，與被告於租車之初有無詐欺得利之不法意圖，及有無將該車易持有為
    所有之故意並無關聯。此外，被告二人確已與自訴人達成和解，並已賠償自訴人
    三萬五千元，此業經自訴人到庭陳明在卷，並有和解書一紙附卷可稽，益證被告
    二人於租車之初並無不法得利或於持有該車期間將之據為己有之意圖。綜上所述
    ，本件應係單純民事債權債務糾葛，尚無涉及詐欺、侵占之犯罪行為。此外，本
    院復查無其他證據足資證明被告二人有詐欺、侵占之犯行，犯罪嫌疑顯有不足，
    本件既有刑事訴訟法第二百五十二條之情事，揆諸首揭規定，本件自訴應予裁定
    駁回。
據上論斷，應依刑事訴訟法第三百二十六第三項、第二百五十二條第十款，裁定如主
文。
中      華      民      國      九十      年      二    月    二十三    日
                                  臺灣高雄地方法院刑事第七庭
                                      法  官  蔡  國  卿
右正本證明與原本無異。
如不服本裁定，應於裁定送達後五日內，向本院提出抗告狀。
                                      書記官  邱  靜  銘
中      華      民      國      九十      年      二    月    二十三    日


司法院資訊處製作；財團法人民間司法改革基金會備份。
